臺灣新北地方法院刑事判決
111年度訴字第210號
公  訴  人  臺灣新北地方檢察署檢察官
被      告  黃柏翔

                    籍設桃園市○○區○○○路00號（龜山區戶政事務所）


上列被告因詐欺案件，經檢察官提起公訴（110年度偵字第39369
號），被告於本院準備程序中就被訴事實為有罪之陳述，經本院
合議庭裁定由受命法官獨任進行簡式審判程序，判決如下：
    主  文
黃柏翔犯如附表一所示貳罪，各處如附表一所示之宣告刑及沒收
。應執行有期徒刑伍月，如易科罰金，以新臺幣壹仟元折算壹日
。
    事  實
一、黃柏翔因經濟狀況欠佳，竟分別為以下行為：
　㈠因獲知曾仁杰有意出售靈骨塔位，竟意圖為自己不法之所有
    ，基於詐欺取財、供冒用身分使用而行使偽造國民身分證之
    犯意，於民國110年8月22日前某時許，在其新北市三重區成
    功路住處，以印表機掃描其國民身分證後，用修圖軟體修改
    身分證上之持證人姓名、身分證號碼，以此方式偽造「張子
    風」之國民身分證1張，向曾仁杰佯稱其為「長實物業有限
    公司」（下稱長實公司）負責人，可協助尋找靈骨塔之買家
    ，惟需交付保證金信託在中國信託商業銀行云云，並提示偽
    造之「張子風」國民身分證翻拍照片取信於曾仁杰，致曾仁
    杰陷於錯誤，於110年8月22日11時許，在新北市○○區○○街00
    號統一便利商店瑞新門市前交付現金新臺幣（下同）10萬元
    予黃柏翔，以此方式詐欺取財得手10萬元。
　㈡另基於詐欺取財、供冒用身分使用而行使偽造國民身分證、
    行使偽造私文書之接續犯意，因獲知曾仁杰友人丁肇珍亦有
    意出售靈骨塔位，乃於110年9月17日，提示上開偽造之國民
    身分證，以不詳方式偽刻「長實物業有限公司」印章1枚後
    ，向丁肇珍佯稱其為長實公司負責人「張子風」，可協助尋
    找靈骨塔之買家，惟需交付保證金信託在中國信託商業銀行
    云云，致丁肇珍陷於錯誤，於110年9月23日14時30分許，在
    新北市三重區車路頭街永盛公園交付現金10萬元；再於110
    年9月23日至110年10月3日間某日，向丁肇珍佯稱買方收購
    金額可自155萬元提高至170萬元，惟需加收保證金云云；黃
    柏翔為取信於丁肇珍，於附表二所示文件上偽造「張子風」
    簽名及「長實物業有限公司」印文後交付予丁肇珍而行使，
    以此方式偽造用以表示長實公司負責人「張子風」同意受委
    託及收取保證金意思之私文書，致丁肇珍陷於錯誤，於110
    年10月3日15時許，在新北市三重區車路頭街永盛公園交付
    現金10萬元，以此方式詐欺取財得手20萬元。嗣黃柏翔於11
    0年10月6日某時許，撥打電話欲再藉故向丁肇珍收取款項，
    經丁肇珍察覺有異，報警處理，由警方陪同前往而當場逮捕
    黃柏翔，扣得其與曾仁杰、丁肇珍聯繫用之IPHONE 12 Pro 
    Max行動電話1支，復經黃柏翔同意搜索，於其新北市○○區○○
    路00巷00號3樓之3313室住處內扣得偽造之「張子風」國民
    身分證1張、「長實物業有限公司」印章1枚，而悉上情。
二、案經曾仁杰、丁肇珍訴由新北市政府警察局三重分局報告臺
    灣新北地方檢察署檢察官偵查起訴。
    理  由
一、本件被告黃柏翔所犯係死刑、無期徒刑、最輕本刑為3 年以
    上有期徒刑以外之罪，其於準備程序中就被訴事實為有罪之
    陳述，經法官告知簡式審判程序之旨，並聽取公訴人及被告
    之意見後，依刑事訴訟法第273 條之1第1項規定，由本院合
    議庭裁定由受命法官獨任進行簡式審判程序，且依刑事訴訟
    法第273 條之2 及第159 條第2 項規定，不適用傳聞法則有
    關限制證據能力之相關規定，合先敘明。
二、上揭犯罪事實，業據被告於警詢、偵查、本院準備程序及審
    理中坦承不諱，核與證人即告訴人曾仁杰、丁肇珍於警詢及
    偵查中、證人吳盈瑩於偵查中所述情節相符，並有告訴人丁
    肇珍提供之收款證明單、委託買賣契約書、自願受搜索同意
    書、新北市政府警察局三重分局110年10月13日搜索扣押筆
    錄、扣押物品目錄表共2份、現場照片11張（含扣案物）、
    對話紀錄翻拍照片8張、告訴人丁肇珍提供之自購塔位所有
    權狀影本、證人吳盈瑩提供之「張子風」對話紀錄及收據證
    明1份在卷可參，及偽造「張子風」國民身分證1張、「長實
    物業有限公司」印章1枚、IPhone 12 Pro Max行動電話1支
    扣案可證。
三、論罪科刑
  ㈠按戶籍法第75條第1項、第2項之「意圖供冒用身分使用，而
    偽造、變造國民身分證，足以生損害於公眾或他人者，處5
    年以下有期徒刑、拘役或科或併科新台幣50萬元以下罰金。
    行使前項偽造、變造之國民身分證者，亦同。」依其內容，
    關於國民身分證部分，應屬刑法第212條之特別規定(最高法
    院100年度台上字第132號判決意旨參照)。
  ㈡核被告就事實欄一㈠所為，係犯戶籍法第75條第2項、第1項之
    行使偽造國民身分證罪、刑法第339條第1項之詐欺取財罪；
    就事實欄一㈡所為，係犯戶籍法第75條第2項、第1項之行使
    偽造國民身分證罪、刑法第216條、第210條之行使偽造私文
    書罪及同法第339 條第1 項之詐欺取財罪。又起訴書就事實
    欄一㈡部分漏未論及被告犯行使偽造私文書罪(附表二所示文
    件)，容有未洽，惟此部分與被告所犯上開詐欺取財部分有
    想像競合犯之裁判上一罪關係，核屬犯罪事實之一部擴張而
    為起訴效力所及，且本院於審理時已告知被告此部分應擴張
    之罪名並曉論公訴人與被告就此進行辯論（本院卷第157頁
    ），已充分保障被告之訴訟防禦權，基於審判不可分之法則
    ，本院自應併予審究。
  ㈢被告於事實欄一㈠偽造國民身分證之低度行為，為其後行使之
    高度行為所吸收；被告於事實欄一㈡偽造「張子風」署名及
    「長實物業有限公司」印章及印文之低度行為，為其後行使
    偽造私文書之高度行為所吸收，均不另論罪。又被告就事實
    欄一㈡對告訴人丁肇珍數次詐欺取財之行為，係因被告出於
    同一決意及詐取金錢目的，於密接時地，侵害同一被害人財
    產法益，各行為之獨立性極為薄弱，依一般社會健全觀念難
    以強行分離，應包括於一行為予以評價，為接續犯，應論以
    一罪。
  ㈣被告於事實欄一㈠㈡分別以一行為，同時觸犯行使偽造國民身
    分證罪、偽造文書、詐欺取財罪等罪，應依刑法第55條之規
    定，分別從一重依詐欺取財罪及行使偽造私文書罪處斷。
  ㈤被告所犯詐欺取財及行使偽造私文書2罪，其犯罪時間不同，
    且造成不同被害人財產法益受損，足認其犯意各別，行為互
    殊，應予分論併罰。
  ㈥按被告構成累犯之事實及應加重其刑之事項，均應由檢察官
    主張並具體指出證明之方法後，經法院踐行調查、辯論程序
    ，方得作為論以累犯及是否加重其刑之裁判基礎(最高法院1
    10年度台上大字第5660號裁定意旨參照）。被告①前因侵占
    案件，經臺灣新北地方法院以105年度審簡字第2033號判處
    有期徒刑8月，緩刑2年確定(嗣因被告另犯②案件遭臺灣臺北
    地方法院以107年度撤緩字第25號撤銷緩刑)；②又因詐欺案
    件，經臺灣臺北地方法院以106年度簡字第2592號判處有期
    徒刑4月、2月，應執行有期徒刑5月確定確定；上開①②所處
    罪刑，經臺灣臺北地方法院以107年度聲字第1484號裁定應
    執行有期徒刑1年，被告於108年3月14日縮刑期滿執行完畢
    出監；③再因業務侵占案件，經臺灣台北地方法院以107年度
    審易字第2766號判處有期徒刑9月、8月，應執行有期徒刑1
    年2月，經臺灣高等法院以107年度上易字第2550號判決上訴
    駁回確定，被告於108年10月20日入監，於109年10月5日縮
    短刑期假釋出監，於109年11月23日假釋期滿未經撤銷，視
    為執行完畢，有被告之臺灣高等法院被告前案紀錄表在卷可
    憑，其於5年內故意再犯本案有期徒刑以上之各罪，均為累
    犯，固合於累犯規定，惟參酌司法院釋字第775號解釋意旨
    及前揭最高法院110年度台上大字第5660號裁定意旨，檢察
    官並未具體指出被告有何特別惡性及對刑罰反應力薄弱等節
    ，衡酌被告之犯罪情節，尚難僅因其前受有期徒刑執行完畢
    之事實，即遽認被告個人有何對刑罰反應力薄弱之特別惡性
    存在而有加重其刑予以延長矯正其惡性此一特別預防之必要
    ，是本件於法定刑範圍內斟酌刑法第57條事項量刑，即可充
    分評價被告之罪責，故不加重其刑。
  ㈦爰以行為人之責任為基礎，審酌被告利用告訴人對其信任，
    假藉名目詐騙告訴人交付款項，所為顯有非當，應予非難；
    兼衡其犯罪之動機、目的、手段，於本院中自陳未婚、高中
    畢業、之前從事外送員工作、月收入約3至5萬元、需扶養媽
    媽之智識程度及家庭生活狀況，暨其於偵查及本院中均坦承
    犯行，並與告訴人曾仁杰達成調解並全數賠償完畢；與告訴
    人丁肇珍雖達成調解，但未全數賠償完畢之犯後態度等一切
    情狀，分別量處如附表所示之宣告刑，並定其應執行刑，及
    均諭知易科罰金之折算標準，以資懲儆。
四、沒收　
　㈠查被告本案事實一㈠㈡所詐得之款項10萬元、20萬元均係被告之犯罪所得，其中被告已賠償告訴人曾仁杰10萬元、告訴人丁肇珍11萬5000元，此經告訴人曾仁杰、丁肇珍於本院中陳述在卷(本院卷第133頁)，是被告就告訴人曾仁杰部分尚有8萬5000元之犯罪所得尚未實際發還，爰依刑法第38條之1第1項、第3項規定宣告沒收，如全部或一部不能沒收或不宜執行沒收時，追徵其價額。
　㈡按偽造之印章、印文或署押，不問屬於犯人與否，沒收之，刑法第219 條定有明文。又被告持以行使之偽造文書，既已交付他人收受，則該物非屬被告所有，除該偽造文書上之偽造署押應依刑法第219 條予以沒收外，即不得再對該文書諭知沒收（最高法院43年台上字第747號判例要旨可參）。查扣案之「長實物業有限公司」印章1枚及被告於附表二所示文件上偽造之「張子風」署名1枚、「長實物業有限公司」印文3枚，屬偽造之印章、印文及署押，應依刑法第219 條宣告沒收。至附表二所示偽造文件，既已交付予告訴人丁肇珍，由告訴人丁肇珍提供予檢警附卷為證，非屬被告所有之物，自無從為沒收之諭知。
　㈢扣案之IPHONE 12 Pro Max行動電話1支、偽造之「張子風」國民身分證1張，均為被告所有供本件犯罪所用之物，爰依刑法第38條第2項宣告沒收。
據上論斷，應依刑事訴訟法第273 條之1第1項、第299條第1項前
段，戶籍法第75條第1項、第2項，刑法第11條前段、第216條、
第210條、第339條第1項、第55條、第51條第5款、第41條第1 項
前段、第38條第2項、第38條之1第1項、第3項、第219條，刑法
施行法第1條之1第1項，判決如主文。
本案經檢察官張勝傑提起公訴，經檢察官陳漢章到庭執行職務。
中    華    民    國   111    年    8     月     1    日
                  刑事第十九庭    法  官  許博然
上列正本證明與原本無異。
如不服本判決，應於判決送達後20日內敘明上訴理由，向本院提
出上訴狀 (應附繕本) ，上訴於臺灣高等法院。其未敘述上訴理
由者，應於上訴期間屆滿後20日內向本院補提理由書「切勿逕送
上級法院」。
                                  書記官  陳映孜
中　　華　　民　　國　　111 　年　　8 　　月　　3 　　日
附錄本案論罪科刑法條全文：
中華民國刑法第210條
偽造、變造私文書，足以生損害於公眾或他人者，處 5 年以下
有期徒刑。

中華民國刑法第216條
行使第 210 條至第 215 條之文書者，依偽造、變造文書或登載
不實事項或使登載不實事項之規定處斷。

中華民國刑法第339條
意圖為自己或第三人不法之所有，以詐術使人將本人或第三人之
物交付者，處5 年以下有期徒刑、拘役或科或併科50萬元以下罰
金。
以前項方法得財產上不法之利益或使第三人得之者，亦同。
前二項之未遂犯罰之。

戶籍法第75條
意圖供冒用身分使用，而偽造、變造國民身分證，足以生損害於
公眾或他人者，處五年以下有期徒刑、拘役或科或併科新臺幣五
十萬元以下罰金。
行使前項偽造、變造之國民身分證者，亦同。
將國民身分證交付他人，以供冒名使用，或冒用身分而使用他人
交付或遺失之國民身分證，足以生損害於公眾或他人者，處三年
以下有期徒刑、拘役或科或併科新臺幣三十萬元以下罰金。

【附表一】
編號 犯罪事實 宣告刑及沒收  1 如事實欄一㈠ 黃柏翔犯詐欺取財罪，處有期徒刑貳月，如易科罰金，以新臺幣壹仟元折算壹日。扣案之IPhone 12 Pro Max行動電話壹支、偽造之「張子風」國民身分證壹張均沒收。 2 如事實欄一㈡ 黃柏翔犯行使偽造私文書罪，處有期徒刑肆月，如易科罰金，以新臺幣壹仟元折算壹日。扣案之IPhone 12 Pro Max行動電話壹支、偽造之「張子風」國民身分證壹張、「長實物業有限公司」印章壹枚、及附表二編號1、2所示之「張子風」簽名壹枚、「長實物業有限公司」印文參枚均沒收。未扣案之犯罪所得新臺幣捌萬伍仟元沒收，如全部或一部不能沒收或不宜執行沒收時，追徵其價額。 

【附表二】
編號 偽造之文件 偽造之印文及署押 1 收款證明單(偵卷第77頁) 「張子風」簽名1枚、「長實物業有限公司」印文1枚 2 委託買賣契約書(偵卷第79頁) 「長實物業有限公司」印文2枚